最高法院刑事判決　　　　　　九十四年度台上字第二二七四號
　　上　訴　人　張簡波枝
　　　　　　　　周 俊 男
　　　　　　　　周 俊 仁
　　　　　　　　周 俊 成
　　被　　　告　甲 ○ ○
　　　　　　　　　　　　　1
　　　　　　　　乙 ○ ○
　　　　　　　　　　　　　號
　　共　　　同
　　選任辯護人　施秉慧律師
上列上訴人等因自訴被告等業務過失致人於死案件，不服台灣高
等法院高雄分院中華民國九十一年一月三十一日第二審判決（九
十年度上訴字第一０六六號，自訴案號：台灣屏東地方法院八十
八年度自字第一八號），提起上訴，本院判決如下：
    主  文
原判決關於甲○○部分撤銷，發回台灣高等法院高雄分院。
其他上訴駁回。
    理  由
一撤銷發回部分：
本件原判決以上訴人即自訴人張簡波枝、周俊男、周俊仁、周俊
成等於第一審自訴意旨略稱：被告甲○○係屏東縣恆春鎮○○路
十號南門醫院醫師，為從事醫療業務之人。緣於民國八十七年十
二月三十日上午五時三十分許，上訴人張簡波枝之夫，即上訴人
周俊男、周俊仁、周俊成之父周富雄因胸痛、冒冷汗、四肢冰冷
，而由同事江阿茂陪同於當日六時許抵達南門醫院，甲○○為當
時值班醫師，而有下列醫療疏失：(一)、甲○○未於周富雄入院時
即時看診，卻先由心電圖檢驗員乙○○安排心電圖、Ｘ光檢查，
並由乙○○告知江阿茂稱周富雄僅係「高血壓」，而辦住院手續
，至當日七時許，周富雄病情嚴重，甲○○始出現，延誤治療。
(二)、甲○○看診後，既認定周富雄係「心肌梗塞」，應讓周富雄
住進加護病房，若無此設備，即應安排轉院，竟未如此辦理，亦
未告知江阿茂「心肌梗塞」之病情。(三)、甲○○未依心肌梗塞之
處理原則，給予周富雄服用硝化甘油（依醫囑單，係每隔十五分
鐘給予硝化甘油，與正常方式每隔五分鐘給一次，最多給三次方
式不同）、氧氣、阿斯匹靈、嗎啡注射等治療，亦未作右胸部六
導極，用以確定周富雄是否右心室梗塞，即貿然給予硝化甘油，
而於周富雄休克後，甲○○應警覺是否硝化甘油之作用造成，應
快速給予靜脈阿拖平藥物注射，卻未如此治療。(四)、於急救過程
中，應進行心肺復甦術直到病患連接去顫器，並立即進行三次去
顫術（俗稱電擊），然甲○○卻延遲十五分鐘始電擊，且間隔高
達七、八分鐘，而再電擊能量亦不足，因而延誤急救時機，導致
周富雄於當日七時四十分許急救無效死亡，甲○○並於病歷表記
載周富雄於六時零二分到院，於六時十五分休克等不實之記載。
因認甲○○涉犯刑法第二百七十六條第二項業務過失致人於死（
及刑法第二百十五條之業務登載不實）罪嫌。惟經審理結果，不
能證明甲○○犯罪，因而維持第一審關於諭知甲○○無罪部分之
判決，駁回此部分上訴人等在第二審之上訴，固非無見。
惟查(一)、審理事實之法院對於依法應予調查之證據，應詳為調查
，綜合全案證據資料，本於經驗法則以定其取捨，並將取捨證據
及得心證之理由於判決內詳為說明。證據雖已調查，而尚有其他
部分並未調查，仍難遽為被告有利或不利之認定。本件依病歷表
之記載，周富雄係於八十七年十二月三十日六時二分到達南門醫
院急診室求診，六時十五分發生休克，七時四十分急救無效死亡
。證人即護士林苓伊於第一審證稱：「周（富雄）到醫院我接觸
時是六點四分。」，「從病人進來，我就先行給予氧氣，處理完
畢到王（茂聲）醫師進來大約隔十分鐘，急診病患由護士判斷是
否給氧氣，如有給予氧氣，病歷表上也會紀錄送氧氣，王醫師是
六點十四分後才接觸到病患。」等語（第一審卷第九十頁正面、
九十一頁正面）。如果非虛，則究竟有何醫療準則或規範，謂急
診病患由護士判斷是否給予氧氣？甲○○於周富雄到達急診處時
是否有及時給予診治？何以於十餘分鐘後才接觸到病患，即有欠
明瞭而待究明。又依卷附臨時醫囑單及病歷表之記載，周富雄係
於六時十五分起發生休克及意識消失等現象，由甲○○進行急救
措施，而在六時十五分前已進行檢查全套血液檢查、生化檢查、
尿液檢查、血糖、胸部Ｘ光、檢查肌酸磷酸晦及給予三次硝化甘
油，每次一顆等情（第一審卷第一四八至一五三頁）。但依林苓
伊上開證言，甲○○如係於六時十四分接觸到病患，其是否於周
富雄接近休克或休克時始接觸到該病患？在此之前是否有參與醫
治及如病歷資料所載指示其他醫護人員實施上述檢查及給予服用
三次硝化甘油，亦非無疑。如在此前其並未接觸到該病患，則所
謂該病患在此之前所進行之檢查等項，究係依據何人之指示所為
？有何規範可據？上述各節，因攸關甲○○所施予之醫治及病歷
資料記載是否有當，自應詳予調查釐清。乃原判決未詳予調查說
明，而採甲○○所謂「當日周富雄送入醫院，伊即應護士召請予
以看診，伊於問診之初即懷疑是心肌梗塞，旋給予一系列檢查，
並給硝化甘油，同時分頭做檢查、治療、通知家屬，醫療程序並
無疏失。」之辯解，而為其無罪之判決，尚嫌速斷。(二)、依卷附
之病歷及臨時醫囑單所載，周富雄於當日六時三十分、六時三十
七分及六時四十六分，分別接受三次心臟去顫術（即電擊）。然
卷內有關其接受心臟去顫術之心電圖監測列印單僅有一份（原審
卷第九九至一００頁）。甲○○於原審復供稱：「我們那台機器
在電擊的時候，會自動ＲＵＮ出來，而且那台機器如果設定時間
的話，也會自動ＲＵＮ出來。」等語（原審卷第一一二頁）。如
果無訛，甲○○對周富雄是否有如病歷表所載施以三次心臟去顫
術之急救？如有，何以其心電圖監測列印單僅有一份，亦有疑義
而待釐清，原審未詳予調查究明，亦有未合。(三)、鑑定人之鑑定
，雖足為證據資料之一種，但鑑定報告尚有疑義時，審理事實之
法院，仍應調查其他必要之證據以資認定，不得專憑尚有疑義之
鑑定報告，作為判決之依據。原判決採行政院衛生署醫事審議委
員會鑑定書之鑑定意見為甲○○無罪判決之依據。查該鑑定意見
雖記載：「甲○○醫師已盡其應盡之職務，故尚難認其醫療、照
護處置過程有疏失之處。」但其附註欄另記載：「『案情概要』
係參考所送病歷、卷證等資料，對『案情』所作之描述，是否符
合事實，仍請委鑑單位依職權調查認定。」（第一審卷第二一五
、二一六頁）。而相關病歷資料之記載，仍有上述疑點待調查釐
清，自亦影響於鑑定意見之作成，原判決對各該疑義未釐清前，
採該鑑定意見為論斷之基礎, 亦有可議。上訴意旨指摘原判決關
於甲○○部分不當，非無理由。惟原判決上述之違背法令影響於
事實之確定，本院無可據以為裁判，應將原判決關於甲○○部分
撤銷，發回原審法院更為審判。自訴意旨自訴甲○○牽連犯登載
業務不實文書罪嫌部分，雖屬不得上訴第三審之案件，但基於審
判不可分原則，仍為上訴效力所及，併予發回。
二上訴駁回部分：
查第三審上訴書狀，應敘述上訴之理由，其未敘述者，得於提起
上訴後十日內補提理由書於原審法院，已逾上述期間，而於第三
審法院未判決前仍未提出上訴理由書狀者，第三審法院應以判決
駁回之，刑事訴訟法第三百八十二條第一項、第三百九十五條後
段規定甚明。上訴人等自訴被告乙○○業務過失致人於死部分，
不服原審判決於九十一年三月四日提起上訴，並未敘述理由。嗣
於同年月十四日補提上訴理由書，亦未敘述對乙○○部分不服之
理由，迄今逾期已久，於本院未判決前仍未提出，依上開規定，
此部分上訴自非合法，應予駁回。
據上論結，應依刑事訴訟法第三百九十七條、第四百零一條、第
三百九十五條後段，判決如主文。
中　　華　　民　　國　九十四　年　　五　　月    五  　日
                      最高法院刑事第二庭
                          審判長法官  董　明　霈
                                法官  林　茂　雄
                                法官  張　祺　祥
                                法官  呂　永　福
                                法官  花　滿　堂
      本件正本證明與原本無異
                                      書  記  官
中　　華　　民　　國　九十四　年　　五　　月   十二   日
                                                  Ｍ
